臺灣彰化地方法院員林簡易庭民事判決
111年度員簡字第142號
原      告  江淑惠  
訴訟代理人  賴建銘  

被      告  張友瑞  


上列當事人間請求損害賠償（交通）事件，本院於民國111年10
月27日言詞辯論終結，判決如下：
    主      文
一、被告應給付原告新臺幣11萬4,275元，及自民國111年4月12
    日起至清償日止，按週年利率百分之5計算之利息。
二、原告其餘之訴駁回。　　
三、訴訟費用由被告負擔百分之85，餘由原告負擔。　　
四、本判決第一項得假執行，但被告如以新臺幣11萬4,275元為
    原告預供擔保，得免為假執行。
    事實及理由
一、原告主張：被告於吐氣所含酒精濃度達每公升0.25毫克以上
    後，竟駕駛車牌號碼0000-00號自用小客車上路，並於民國1
    10年1月30日上午8時4分許，行經彰化縣員林市員埔路與二
    抱路之交岔路口前時，因疏未注意車前狀況，貿然往前行駛
    ，適前方有原告所有、並由訴外人賴建銘所駕駛之車牌號碼
    000-0000號自用小客車（下稱系爭客車）在上開路口前停等
    紅燈，被告所駕駛之前揭客車因而撞擊原告之系爭客車，導
    致系爭客車受損（下稱系爭事故），原告因此委由全鋒事業
    將系爭客車拖離系爭事故現場，並委請彰化縣汽車商業同業
    公會鑑定系爭客車之交易價值貶損，及提起本件訴訟，故原
    告茲依民法第184條第1項前段、第191條之2、第196條、第2
    13至216條之規定，請求被告賠償拖吊費新臺幣（下同）500
    元、鑑定費3,000元、事務費500元、系爭客車維修費4萬8,2
    37元、系爭小客車交易價值貶損8萬元，合計13萬2,237元（
    即：原請求金額13萬3,737元－不再主張之訴訟費用1,500元＝
    13萬2,237元）等語，並聲明：被告應給付原告13萬2,237元
    ，及自起訴狀繕本送達翌日起至清償日止，按週年利率百分
    之5計算之利息。
二、被告未於言詞辯論期日到場，亦未提出書狀作何聲明或陳述
    。
三、得心證之理由：
（一）原告所主張之被告於吐氣所含酒精濃度達每公升0.25毫克
      以上後，駕駛前揭客車上路，並於110年1月30日上午8時4
      分許，行經上開路口前時往前行駛，適前方有原告所有、
      並由賴建銘所駕駛之系爭客車在上開路口前停等紅燈，被
      告所駕駛之前揭客車因而撞擊原告之系爭客車，導致系爭
      客車受損之事實，有行車執照、道路交通事故現場圖、道
      路交通事故調查報告表、現場照片、酒精測定紀錄表在卷
      可稽（見本院卷第45、69、71、72、83至91頁），而已於
      相當時期受合法通知之未到庭被告亦未提出書狀爭執，則
      依民事訴訟法第280條第3項前段、第1項前段之規定，應
      視同自認，故堪認上開事實為真正。又被告就系爭事故之
      發生並未舉證證明其已盡相當之注意，故原告依民法第19
      1條之2前段之規定，主張被告應負過失侵權行為損害賠償
      責任，核屬有據。
（二）按負損害賠償責任者，除法律另有規定或契約另有訂定外
      ，應回復他方損害發生前之原狀，第1項情形，債權人得
      請求支付回復原狀所必要之費用，以代回復原狀；又不法
      毀損他人之物者，被害人得請求賠償其物因毀損所減少之
      價額，民法第213條第1項、第3項、第196條定有明文。而
      依民法第196條請求賠償物被毀損所減少之價額，得以修
      復費用為估定之標準，但以必要者為限（例如：修理材料
      以新品換舊品，應予折舊）（最高法院77年度第9次民事
      庭會議決議（一）參照）。另損害賠償之目的在於填補所
      生之損害，其應回復者，是損害事故發生前之應有狀態，
      自應將事故發生後之變動狀況悉數考量在內。故於物被毀
      損時，被害人除得請求修補或賠償修復費用，以填補技術
      性貶值之損失而回復物之物理性原狀外，就其物因毀損所
      減少之交易價值，亦得請求賠償，以填補交易性貶值之損
      失而回復物之價值性原狀（最高法院93年度台上字第381
      號、104年度台上字第523號判決意旨參照）。經查：
   1、就拖吊費：
      原告主張：系爭客車因系爭事故受損，其遂委請全鋒事業
      將系爭客車拖離系爭事故現場，因而支出拖吊費500元等
      語（見本院卷第11、13頁），業據其提出全鋒道路救援組
      織服務五聯單為證（見本院卷第35頁），核屬被告侵權行
      為所生之損害，故原告請求被告賠償拖吊費500元，應予
      准許。
   2、就鑑定費：
      原告雖主張：其因委請彰化縣汽車商業同業公會鑑定系爭
      客車之交易價值貶損而支出鑑定費，故請求被告賠償鑑定
      費3,000元等語（見本院卷第11、13頁），並提出彰化縣
      汽車商業同業公會收據為憑（見本院卷第37頁），惟原告
      進行鑑定是為對被告之侵權行為進行訴追，此核屬原告因
      提供證據而支出，應為訴訟費用之一部分，而不能認是被
      告之侵權行為所生之財產上損害，故原告上開主張，並非
      可採。
   3、就事務費：
      按損害賠償之債，以有損害之發生及有責任原因之事實，
      並二者之間，有相當因果關係為成立要件，故原告所主張
      損害賠償之債，如不合於此項成立要件者，即難謂有損害
      賠償請求權存在（最高法院48年台上字第481號判決意旨
      參照）。原告固主張：其為提起本件訴訟而購買文具使用
      、影印書狀，故請求被告賠償事務費500元等語（見本院
      卷第11、13、154頁），然原告行使訴訟權，欲循訴訟程
      序解決糾紛、維護自身權益，本需耗費相當勞費，此非被
      告侵權行為必然造成之結果，而為法治社會解決紛爭制度
      設計所不得不然，故原告為提起本件訴訟而支出之事務費
      ，尚難認與被告之侵權行為有相當因果關係，故原告上開
      主張，同非可採。
   4、就系爭客車維修費：
 （1）原告主張：系爭客車因系爭事故受損，經委由慶豐汽車保
      養廠於110年3月1日維修後，其支出零件費用4萬5,750元
      、烤漆及拆裝工資費用2萬9,200元等維修費合計7萬4,950
      元等語（見本院卷第53、154頁），業經其提出慶豐汽車
      保養廠所出具之估價單為證（見本院卷第55、57頁），且
      經本院核閱該估價單上之工項後，認亦與系爭客車車尾受
      撞之情事與損害具關連性，足認該估價單上工項之零件費
      用4萬5,750元、烤漆及拆裝工資費用2萬9,200元確為系爭
      客車於系爭事故中受撞所致之損害；至原告雖主張以中部
      汽車股份有限公司員林服務廠所出具之估價單作為請求系
      爭客車維修費之依據（見本院卷第154頁），然原告並未
      支出前揭服務廠所估驗之維修費，且系爭客車最終是由慶
      豐汽車保養廠修繕完成，而非前揭服務廠，故本院認應以
      慶豐汽車保養廠所出具之估價單計算原告所主張之系爭客
      車維修費，始屬合理。
 （2）因系爭客車之修復既是以新零件更換受損之舊零件，則揆
      諸前揭說明，原告以維修費作為損害賠償之依據時，自應
      將零件之折舊部分予以扣除，始屬合理。而依行政院所頒
      固定資產耐用年數表及固定資產折舊率之規定，非運輸業
      用客車之耐用年數為5年，且採用定率遞減法者，其最後1
      年之折舊額，加歷年折舊累計額，其總和不得超過該資產
      成本原額之10分之9。系爭客車是於103年7月出廠，有行
      車執照在卷可參（見本院卷第45頁），迄至110年1月30日
      系爭事故發生時，顯已逾5年之耐用年數，則依前開說明
      ，系爭客車最後1年之折舊額，加歷年折舊累積額，總和
      不得超過原額之10分之9，故系爭客車折舊後之殘值應以1
      0分之1為準。而依前所述，系爭客車之零件費用為4萬5,7
      50元，經扣除折舊後所剩之殘值應是4,575元（即：4萬5,
      750元×1/10＝4,575元），再加計不扣除折舊之烤漆及拆裝
      工資費用2萬9,200元後，原告所得請求之系爭客車維修費
      應僅為3萬3,775元（即：4,575元＋2萬9,200元＝3萬3,775
      元）。
　 5、就系爭客車交易價值貶損：
      系爭客車為國瑞廠牌，型式則是ZGE21L-JPXJKR，並於103
      年7月份出廠，其於系爭事故損壞前之110年1月市值約35
      萬元，於110年3月修復後之殘值則約27萬元一節，有行車
      執照、彰化縣汽車商業同業公會車輛鑑定證明書在卷可參
      （見本院卷第33、45頁），可見系爭客車雖經修復，但其
      市場交易價值仍有減損約8萬元，則揆諸前揭意旨，原告
      請求被告賠償系爭客車因系爭事故修復後所減少之交易價
      值貶損8萬元，應屬有據。
四、綜上所述，原告依民法第184條第1項前段、第191條之2、第
    196條、第213至216條之規定，請求被告給付11萬4,275元（
    即：拖吊費500元＋系爭客車維修費3萬3,775元＋系爭客車交
    易價值貶損8萬元＝11萬4,275元），及自起訴狀繕本送達翌
    日即111年4月12日（見本院卷第107頁）起至清償日止，按
    週年利率百分之5計算之法定遲延利息，為有理由，應予准
    許，逾此範圍之請求，則無理由，應予駁回。
五、關於假執行之說明：原告勝訴部分，所命給付金額未逾50萬
    元，爰依民事訴訟法第436條第2項、第389條第1項第5款之
    規定，依職權宣告假執行，並依民事訴訟法第436條第2項、
    第392條第2項之規定，依職權酌定相當擔保金額，宣告被告
    預供擔保，得免為假執行。
六、訴訟費用負擔之依據：民事訴訟法第79條。
中　　華　　民　　國　　111 　年　　10　　月　　31　　日
                  員林簡易庭  法  官  許嘉仁
以上正本係照原本作成。
如不服本判決，須於判決送達後20日內向本院提出上訴狀（須按
他造當事人之人數附繕本）。如委任律師提起上訴者，應一併繳
納上訴審裁判費。
中　　華　　民　　國　　111 　年　　10　　月　　31　　日
        　　　　　　　        書記官  陳火典